【裁判字號】    99,訴緝,211
【裁判日期】    991029
【裁判案由】    毒品危害防制條例
【裁判全文】
臺灣板橋地方法院刑事判決             99年度訴緝字第211號
公  訴  人  臺灣板橋地方法院檢察署檢察官
被      告  乙○○
上列被告因違反毒品危害防制條例案件，經檢察官提起公訴（98
年度毒偵字第8389號），本院判決如下：
    主  文
乙○○施用第一級毒品，累犯，處有期徒刑拾壹月。
    事  實
一、乙○○前曾於民國88年間因施用毒品案件，經檢察官聲請法
    院裁定送觀察、勒戒及強制戒治，其間於88年6 月1 日停止
    戒治付保護管束，復經撤銷停止戒治，續執行戒治至90年2
    月9 日執行完畢（接續執行另犯詐欺案件徒刑，至90年4 月
    13日執行完畢出監），並經臺灣桃園地方法院檢察署檢察官
    以90年度戒毒偵字第145 號不起訴處分確定；其後復因於91
    年6 月2 日再犯施用毒品案件，經檢察官聲請法院裁定送強
    制戒治後，至93年1 月9 日因毒品危害防制條例修正而終止
    執行（接續執行同案與另犯詐欺案件等判處更定應執行之徒
    刑），並經檢察官聲請簡易判決處刑，由臺灣臺北地方法院
    改依通常程序審理後，以91年度訴字第1106號判決，判處有
    期徒刑八月確定（與其另犯詐欺案件判處之徒刑三月，更定
    應執行刑十月，於93年10月28日執行完畢）；之後又因於95
    年11月17日再犯施用毒品案件，經臺灣基隆地方法院以96年
    度訴字第269 號判決，判處有期徒刑八月確定（其後與其另
    犯竊盜二罪案件判處之徒刑四月、五月，經減刑後更定應執
    行刑八月，再與其另犯竊盜二罪案件判處之徒刑四月、一年
    六月，減刑後更定之應執行刑十月又十五日，接續合併執行
    後，於97年7 月4 日縮刑期滿執行完畢）；再因於97年11月
    6 日又犯施用毒品案件，經臺灣基隆地方法院以98年度訴緝
    字第41號判決，判處有期徒刑七月確定；復因於97年12月11
    日再犯施用毒品案件，經本院以98年度訴緝字第304 號判決
    ，判處有期徒刑一年確定（與上開施用毒品案件判處之徒刑
    七月，其後更定應執行刑為一年五月，現在監執行中）。又
    其前曾於95、96年間先後因竊盜、施用毒品等案件，分別經
    臺灣臺北地方法院以95年度簡上緝字第2 號、本院以95年度
    簡字第5332號、95年度易字第2401號、96年度簡字第757 號
    、臺灣基隆地方法院以96年度訴字第269 號等判決，各判處
    有期徒刑一年六月、四月、五月、四月、八月確定，其後復
    經減刑後更定執行刑為十月又十五日、八月，接續執行後於
    97年7 月4 日縮刑期滿執行完畢（此部分於本件構成累犯）
    。詎其猶不知悔改，復基於施用毒品之犯意，於98年10月9
    日上午8 時許，在其臺北縣中和市○○路○ 段105 巷20弄27
    之3 號住處，將毒品海洛因、甲基安非他命一起摻入水中混
    合後，以注射針筒抽取注射方式，同時施用第一級毒品海洛
    因、第二級毒品甲基安非他命1 次。嗣其於同日中午12時5
    分許（起訴書誤載為「17時25分許」），在上址住處樓下因
    案通緝為警查獲，經警採尿送驗後，同時驗有鴉片類嗎啡及
    甲基安非他命等藥物陽性反應，因而查悉上情。
二、案經臺北市政府警察局信義分局移送臺灣板橋地方法院檢察
    署檢察官偵查起訴。
    理  由
一、訊據被告對上揭同時施用第一級毒品海洛因、第二級毒品甲
    基安非他命之犯罪事實供認不諱，並有臺灣尖端先進生技醫
    藥股份有限供出具之濫用藥物檢驗報告、臺灣高等法院被告
    前案紀錄表等在卷可資佐證。被告上開施用毒品犯行，事證
    已臻明確，足堪認定，應予依法論科。
二、按施用第一、二級毒品為犯罪行為，毒品危害防制條例第10
    條定有處罰明文。故施用第一、二級毒品者，依前揭規定本
    應科以刑罰。惟基於刑事政策，對合於一定條件之施用者，
    則依同條例第20條、第23條之規定，施以觀察、勒戒及強制
    戒治之保安處分。又毒品危害防制條例於92年7 月9 日修正
    公布，自93年1 月9 日施行，其中第20條、第23條將施用毒
    品之刑事處遇程序，區分為「初犯」及「五年內再犯」、「
    五年後再犯」。依其立法理由之說明：「初犯」，經觀察、
    勒戒或強制戒治後，應為不起訴處分或不付審理之裁定；經
    觀察、勒戒或強制戒治執行完畢釋放後，「五年內再犯」者
    ，因其再犯率甚高，原實施之觀察、勒戒及強制戒治既已無
    法收其實效，爰依法追訴或裁定交付審理。至於經觀察、勒
    戒或強制戒治執行完畢釋放後，「五年後再犯」者，前所實
    施之觀察、勒戒或強制戒治已足以遮斷其施用毒品之毒癮，
    為期自新及協助其斷除毒癮，仍適用「初犯」規定，先經觀
    察、勒戒或強制戒治之程序。從而依修正後之規定，僅限於
    「初犯」及「五年後再犯」二種情形，始應先經觀察、勒戒
    或強制戒治程序。倘被告於五年內已再犯，經依法追訴處罰
    ，縱其第三次（或第三次以上）再度施用毒品之時間，在初
    犯經觀察、勒戒或強制戒治執行完畢釋放五年以後，已不合
    於「五年後再犯」之規定，且因已於「五年內再犯」，顯見
    其再犯率甚高，原實施觀察、勒戒或強制戒治，已無法收其
    實效，即應依該條例第十條處罰。至於第三次（或第三次以
    上）施用毒品之時間，是否宜有期間限制？以多久為適宜？
    則分屬刑事政策、專門醫學之範圍，非審判機關所能決定，
    有待循立法途徑解決（參見最高法院97年度第5 次刑事庭會
    議決議意旨）。是核本件被告上開所為，係犯毒品危害防制
    條例第10條第1 項之施用第一級毒品、同條第2 項之施用第
    二級毒品等罪。其施用各毒品前之持有毒品行為，應為其後
    施用行為所吸收，均不另論罪。又其同時施用毒品海洛因、
    甲基安非他命之行為，係一行為觸犯上開二罪，為想像競合
    犯，應從一重之施用第一級毒品罪處斷。公訴意旨雖謂被告
    係分別施用上開二毒品各一次，應予分論併罰云云，惟稽之
    被告上開尿液報告檢驗中毒品甲基安非他命之數值非高，與
    被告所辯同時施用上開二毒品之情節尚堪吻合，且公訴意旨
    亦無舉列具體事證足認被告確係分別施用上開二毒品，是基
    於「罪疑惟輕」有利被告之原則，應以被告上開所述同時施
    用上開二毒品之情為可採，公訴意旨上開所認，容有未洽，
    附此敘明。又被告前曾於95、96年間先後因竊盜、施用毒品
    等案件，分別經臺灣臺北地方法院以95年度簡上緝字第2 號
    、本院以95年度簡字第5332 號 、95年度易字第2401號、96
    年度簡字第757 號、臺灣基隆地方法院以96年度訴字第269
    號等判決，各判處有期徒刑一年六月、四月、五月、四月、
    八月確定，其後復經減刑後更定執行刑為十月又十五日、八
    月，接續執行後於97年7 月4 日縮刑期滿執行完畢，有臺灣
    高等法院被告前案紀錄表在卷可稽，被告前受有期徒刑執行
    完畢後，於五年以內故意再犯本件有期徒刑以上之罪，為累
    犯，應依刑法第47條第1 項規定，加重其刑。爰審酌被告之
    素行、再犯施用毒品情節、所生危害及犯罪後坦承之態度等
    一切情狀，量處如主文所示之刑。
據上論斷，應依刑事訴訟法第299 條第1 項前段，毒品危害防制
條例第10條第1 項、第2 項、第23條第2 項，刑法第11條前段、
第47條第1 項、第55條，判決如主文。
本案經檢察官甲○○到庭執行職務
中    華    民    國    99    年    10    月    29    日
                刑事第七庭  審判長法  官  彭全曄
                                  法  官  林鈺琅
                                  法  官  張兆光
以上正本證明與原本無異。
如不服本判決應於收受送達後十日內向本院提出上訴書狀，並應
敘述具體理由；其未敘述上訴理由者，應於上訴期間屆滿後二十
日內向本院補提理由書（均須按他造當事人之人數附繕本）「切
勿逕送上級法院」。
                                  書記官  莊川億
中    華    民    國    99    年    11    月    3     日
附錄本案論罪科刑法條全文：
毒品危害防制條例第10條
施用第一級毒品者，處 6 月以上 5 年以下有期徒刑。
施用第二級毒品者，處 3 年以下有期徒刑。

司法院資訊處製作；財團法人民間司法改革基金會備份。
